【裁判字號】    90,易,1886
【裁判日期】    900927
【裁判案由】    家庭暴力罪之傷害
【裁判全文】
臺灣桃園地方法院刑事判決                          九十年度易字第一八八六號
    公  訴  人  臺灣桃園地方法院檢察署檢察官
    被      告  乙○○
右列被告因家庭暴力罪之傷害案件，經檢察官提起公訴（九十年度偵字第一一二０五
號），本院判決如左︰
    主  文
乙○○傷害人之身體，處拘役貳拾日，如易科罰金，以佰元折算壹日。
被訴民國九十年七月九十日傷害部分公訴不受理。
    事  實
一、乙○○與甲○○為夫妻關係，為家庭暴力防治法第三條所稱之家庭成員，乙○○
    先於民國八十九年九月二十五日夜間十九時許，因細故與甲○○發生爭執後，竟
    基於傷害他人身體健康之犯意，在桃園縣中壢市月眉里六鄰月眉八一之四八號住
    處，徒手毆打甲○○，致其受有兩膝挫傷、右肩扭挫傷之傷害。
二、案經甲○○訴由桃園縣警察局中壢分局報請臺灣桃園地方法院檢察署檢察官偵查
    理  由
壹、有罪部分：
一、訊據被告乙○○對於右揭時地毆打甲○○之事實坦承不諱，惟矢口否認有何傷害
    犯行，辯稱：伊係出自正當防衛云云。惟查，右揭事實業據告訴人甲○○之綦詳
    ，復有敏盛綜合醫院大園分院之診斷証明書一紙在卷可憑。按刑法上之正當防衛
    以遇有現在不法之侵害為前提，如不法侵害尚未發生，或侵害已過去，即無防衛
    可言，又二人互毆彼此成傷，不能證明熟先行侵害及侵害在持續中，均不得主張
    正當防衛。查被告於本院審理時供稱：「他有反擊我，所以我才會受傷。因為它
    將我的東西丟在地上，我指責他，他就不高興，他就拿瓶子丟我，但是沒有丟到
    我，瓶子破了碎了一地。後來在外面我們又吵起來，就發生拉扯，告訴人先出手
    打我，所以我才會反擊。他把我的眼鏡弄掉，並打我的頭。」等語。從而，依被
    告所述及其所提出之診斷證明書所載，被告於八十九年九月二十五日僅受有頭皮
    下血腫一處七乘五公分之傷害，可知，被告苟確係於八十九年九月二十五日先為
    告訴人毆打後才反擊，此時不法侵害業已過去，並無所謂現時不法侵害之事實存
    在。何況被害人所受之傷害多處，亦與正當防衛之要件不符，被告自不得執此主
    張阻卻其攻擊告訴人行為之違法性至明。本件事證已明，被告右揭傷害犯行，堪
    以認定
二、核被告乙○○所為，係犯刑法第二百七十七條第一項之傷害罪，亦屬家庭暴力防
    治法第二條第二項之家庭暴力罪。爰審酌被告之犯罪動機、目的、品行、被害人
    所受傷勢、及犯罪後之態度等一切情狀，量處如主文所示之刑。按行為後法律有
    變更者，適用裁判時之法律，但裁判前之法律有利於行為人者，適用最有利於行
    為人之法律，刑法第二條第一項定有明文。刑法第四十一條於本件被告犯罪後修
    正，並於九十年一月十二日生效，茲比較新舊刑法第四十一條，修正後之刑法第
    四十一條尚非不利於被告乙○○，故依前揭說明，應適用裁判時之法律即修正後
    之刑法第四十一條。爰就所宣告之刑諭知易科罰金之折算標準。
貳、公訴不受理部分：
一、公訴意旨略以：被告乙○○於九十年七月十日中午十二時許，在前揭住處，又因
    細故與甲○○爭吵後，竟基於傷害他人身體健康之犯意，徒手毆打甲○○，致其
    受有頭部及顏面瘀腫、左肘挫傷、肌肉拉傷、左肩挫傷之傷害，因認被告另涉犯
    刑法第二百七十七條第一項之傷害罪嫌。
二、按告訴乃論之罪，未經告訴者，法院應諭知不受理之判決，並得不經言詞辯論為
    之，刑事訴訟法第三百零三條第三款、第三百零七條分別定有明文。
三、查本件被告因傷害案件，經檢察官提起公訴，認被告係犯刑法第二百七十七條第
    一項之傷害罪，依同法第二百八十七條之規定，須告訴乃論，惟告訴人甲○○於
    九十年二月十三日警訊中僅就八十九年九月二十五日之傷害犯行提出告訴，而於
    偵查中始表示：伊於九十年七月十日中午十二時許，亦遭被告傷害等語，並提出
    敏盛綜合醫院大園分院之診斷証明書一紙為證，並未對被告提出告訴之意思表示
    ，惟被告此次犯行與前次犯行時間相隔長達近一年，顯係另行起意，無連續犯之
    裁判上一罪關係，爰依照前開法條之規定，就乙○○被訴傷害部分諭知不受理之
    判決。
據上論斷，應依刑事訴訟法第二百九十九條第一項前段、第三百零三條第三款，刑法
第二條第一項前段、第二百七十七條第一項、修正後之刑法第四十一條第一項前段，
罰金罰鍰提高標準條例第一條前段、第二條，判決如主文。
本案經檢察官王以文到庭執行職務。
中      華      民      國    九十      年      九      月    二十七    日
                                臺灣桃園地方法院刑事第二庭
                                            法  官 曾  正  耀
右正本證明與原本無異。
如不服本判決，應於判決送達後十日內向本院提出上訴狀( 應附繕本 )，上訴於
臺灣高等法院。
                                            書記官 文  巧  雲
中        華        民        國   九十   年     九     月    二十八    日
附論罪科刑依據之法條：
刑法第二百七十七條第一項
害人之身體或健康者，處三年以下有期徒刑、拘役或一千元以下罰金。


司法院資訊處製作；財團法人民間司法改革基金會備份。
